【裁判字號】    91,上更(一),283
【裁判日期】    920506
【裁判案由】    偽造有價證券
【裁判全文】
臺灣高等法院臺中分院刑事判決          民國九十一年度上更(一)字第二八三號
    上  訴  人  臺灣臺中地方法院檢察署檢察官
    被      告  丙○○
    選任辯護人  徐永城
右上訴人因被告偽造有價證卷案件，不服臺灣台中地方法院八十八年度訴字第二一六
○號中華民國八十九年二月十一日第一審判決（起訴案號：臺灣台中地方法院檢察署
八十八年度偵字第九四八五號），提起上訴，判決後經最高法院第一次發回更審，本
院判決如左：
      主  文
原判決撤銷。
丙○○共同意圖供行使之用，而偽造有價證券，處有期徒刑壹年拾月，緩刑肆年。
發票日八十六年五月二日，到期日八十六年七月七日，面額新臺幣肆拾玖萬元之本票
上偽造「乙○○」為共同發票人部分、偽造之「乙○○」印章壹顆、於八十六年五月
五日附條件買賣契約書上偽造之「乙○○」署押與印文各壹枚，均沒收。
      事  實
一、丙○○係馬自達股份有限公司業務員，於民國（下同）八十六年五、六月間，因
    甲○○有意購買裕隆汽車，而委請丙○○透過裕隆汽車業務員丁○○，以附條件
    買賣分期付款之方式，向裕融企業股份有限公司（下稱裕融公司）購買車牌號碼
    Ｍ三─九一六六號自用小客車，並由大正汽車股份有限公司（下稱大正汽車公司
    ）負責交車。因甲○○無法覓得足夠之保證人，丙○○為使該交易成功，增加自
    己之業績及收入，竟勾串某不詳姓名綽號「小李」之男子，基於共同意圖供行使
    之用而偽造有價證券及偽造文書之犯意聯絡，先傳真以不詳方式取得之乙○○之
    身分證資料予丁○○，再由該不詳姓名綽號「小李」之男子冒充乙○○本人，共
    同與丁○○辦理對保手續，而在八十六年五月二日為發票日、八十六年七月七日
    為到期日、金額新台幣（下同）四十九萬元之本票上偽造乙○○為共同發票人，
    並在附條件買賣契約書上買方連帶保證人欄偽簽乙○○之署押，並蓋用渠等之前
    委託不知情的丁○○代刻之「乙○○」之印章而偽造印文後，作為擔保憑據，交
    予丁○○收執，以完成對保手續，足生損害於乙○○及裕融公司。嗣因甲○○未
    按時繳納分期付款，經為融資之裕融公司向臺灣臺北地方法院聲請對發票人甲○○、乙○○為本票裁定強制執行時，乙○○始獲悉上情。
二、案經乙○○訴由臺灣台中地方法院檢察署檢察官偵查起訴。
      理  由
一、訊據被告丙○○固不否認係伊找「小李」幫忙當保證人，本票及附條件買賣契約
    書上乙○○的名字是「小李」所簽，惟堅決否認有何前揭偽造文書及偽造有價證
    券之犯行，並辯稱：伊不知該綽號「小李」之人並非乙○○等語，惟查：
（一）前揭訴外人甲○○購買裕隆汽車，透過被告丙○○之介紹，與辦理融資之裕融
      公司所簽訂之附條件買賣契約書及本票上，「乙○○」之印文、署押係偽造之
      事實，業據告訴人乙○○指訴綦詳，證人即辦理對保手續之裕隆汽車業務員丁○○並證稱當時辦理對保之乙○○與告訴人並非同一人（見八十六年度偵字第
      一八四○一號卷第十二頁），復有附條件賣契約書、「乙○○」之國民身分證
      、本票裁定等影本附卷可稽，是卷附之附條件買賣契約書及本票上「乙○○」
      之印文及署押均係偽造乙情，應堪認定。
（二）證人甲○○於偵、審中已陳明：「（保證人乙○○）是丙○○找的，因為我在
      台中沒有認識幾個人」（見八十七年度他字第六六三號卷第六頁）、「我在台
      中沒什麼朋友，當初買車保證人是由丙○○介紹認識幫我作保」（見八十七年
      度偵續字第一八八頁），「（冒乙○○的人是否你找來對保的？）答：不是我
      找的，是被告找的，被告有介紹，他是在泡沫紅茶店認識的˙˙˙是被告說要
      替我找保證人˙˙˙我買車時，我有說我找不到保證人˙˙˙」（見八十九年
      度上訴字第六九九號卷第二十二頁）等情，與被告於偵、審中亦供明：「我開
      泡沫紅茶店，在我店內認識（小李），小李願意幫忙當保證人」，「是他（指
      小李）好心幫我作證，因為他常到我另外開的店，我與他很熟，買車的甲○○
      是我的朋友，所以我才找小李幫忙作保」（見偵查卷第十八頁、原審卷第十三
      頁）等語相符。而證人丁○○亦證稱：小李是被告帶來對保的，對保時被告始
      終在場（見原審卷第二十一頁、第二十二頁），足證「小李」確係被告丙○○
      找來，其與購車之甲○○並不相識，按連帶保證人責任之重，眾所皆知，該冒
      名乙○○綽號「小李」之男子與甲○○既不相識，卻願為甲○○擔任保證人而
      負擔保證債務之責任，顯與常情有違，而本件購車買賣因「小李」作保證始得
      成交，被告更因此可賺一萬元，被告辯稱其介紹「小李」作保非為業績，其誰
      能信？再者，被告於原審之選任辯護人亦陳明：小李將身分證影本傳真與被告
      ，再由被告將之傳真與大正汽車股份有限公司（見原審卷第十七頁），而該傳
      真之乙○○之身分證影本，與真正之乙○○身分證完全相同，業經檢察官當庭
      確認無誤（見八十六年度偵字第一八四○一號卷第十一頁），則只要核對身分
      證上之相片，即應可知冒名者與乙○○並非同一人，況被告擔任業務員應較一
      般人負有更高之注意義務，則其收受「小李」傳真之身分證資料時，當可辨識
      其中之差異，豈有如此容易被朦混？被告所辯伊確實不知「小李」冒用乙○○
      之名義云云，自難採信。本件顯係被告丙○○為圖收入，而偕同不詳姓名綽號
      「小李」之男子，冒用「乙○○」名義為甲○○之連帶保證人，並於附條件買
      賣契約書及本票上，偽造印文及署押，被告所辯無非卸責飾詞，不足採信，犯
      行洵堪認定。
三、核被告丙○○所為，係犯刑法第二百零一條第一項之偽造有價證券罪及第二百十
    六條、第二百十條之行使偽造私文書罪。其偽造印章、印文及署押之行為，係偽
    造有價證券、偽造私文書之階段行為；又其行使偽造有價證券之低度行為應為偽
    造有價證券之高度行為所吸收；且其偽造私文書之低度行為應為行使偽造私文書
    之高度行為所吸收，均不另論罪。被告利用不知情之丁○○偽造「乙○○」之印
    章，係屬間接正犯。被告丙○○與不詳姓名綽號「小李」之成年男子，就前揭犯
    行，有犯意聯絡及行為之分擔，為共同正犯。被告丙○○所犯前開偽造有價證券
    罪及行使偽造私文書罪間，有方法、結果之牽連關係，為牽連犯，應依刑法第五
    十五條之規定從一重之偽造有價證券罪處斷。原審未為詳查，遽為被告丙○○無
    罪之判決，洵有違誤，檢察官上訴意旨，據此指摘原審判決不當，為有理由，自
    應由本院將原審判決予已撤銷改判。查本件購車人甲○○業已將購車款項全數清
    償裕融公司，有清償證明書一紙在卷可稽，被告為一己之利，與不詳姓名綽號「
    小李」之男子偽以乙○○之名義充作甲○○之連帶保證人，而於本票及附條件買
    賣書上偽造乙○○之署押及印文之行為固屬不法，然甲○○既已將購車款項全數
    清償，對乙○○及裕融公司之損害即非嚴重，且該本票未流通於市面，尚不致影
    響交易秩序，並未造成經濟重大危害，其犯罪情狀，在客觀上尚可憫恕，遽爾科
    處重刑，情輕法重，自非適宜，爰依刑法第五十九條之規定減輕其刑。爰審酌被
    告犯罪之動機、手段、其行為肇致被害人乙○○所受損失尚非嚴重，其犯後態度
    等一切情狀，量處有期徒刑一年十月。又被告丙○○未曾受有期徒刑以上刑之宣
    告，有被告全國前案紀錄表在卷可按，經此教訓後，當知警惕，信無再犯之虞，
    本院認對其所宣告之刑，以暫不執行為適當，爰併予宣告緩刑四年，以勵自新。
    又本件前揭發票日八十六年五月二日，到期日八十六年七月七日，面額新臺幣肆
    拾玖萬元之本票雖未扣案，惟無法證明業已滅失，是被告於該本票發票人欄，偽
    造「乙○○」為共同發票人部分，應依刑法第二百零五條之規定宣告沒收；另被
    告於附條件買賣契約書上「買方連帶保證人」欄，所偽造之「乙○○」署押及印
    文各一枚，應依刑法第二百十九條之規定諭知沒收；又被告偽造之「乙○○」印
    章一枚雖未扣案，惟亦無證據證明業已滅失，亦應依刑法第二百十九條之規定宣
    告沒收。
四、據上論斷，應依刑事訴訟法第三百六十九條第一項前段、第三百六十四條、第二
    百九十九條第一項前段、刑法第二十八條、第二百零一條、第二百十六條、第二
    百十條、第五十五條、第五十九條、第七十四條第一款、第二百零五條、第二百
    十九條，罰金罰鍰提高標準條例第一條前段，判決如主文。
本案經檢察官戊○○到庭執行職務。
中      華      民      國    九十二     年      五       月     六     日
                                   臺灣高等法院臺中分院刑事第三庭
                                         審判長法  官  陳  朱  貴
                                               法  官  廖  柏  基
                                               法  官  劉  連  星
右正本證明與原本無異。
如不服本判決應於收受送達後十日內向本院提出上訴書狀，其未敘述上訴之理由者並
得於提起上訴後十日內向本院補提理由書（均須按他造當事人之人數附繕本）。
                                               書記官  李  妍  嬅
中      華      民      國    九十二     年      五       月     七     日
附錄論罪科刑法條：
刑法第二百零一條第一項：意圖供行使之用，而偽造、變造公債票、公司股票或其他
                        有價證券者，處三年以上十年以下有期徒刑，得併科三千
                        元以下罰金。
                第二項：行使偽造、變造之公債票、公司股票或其他有價證券，或
                        意圖供行使之用，而收集或交付於人者，處一年以上七年
                        以下有期徒刑，得併科三千元以下罰金。
刑法第二百十條：偽造、變造私文書，足以生損害於公眾或他人者，處五年以下有期
                徒刑。
刑法第二百一十六條：行使第二百十條至第二百十五條之文書者，依偽造、變造文書
                    或登載不實事項或使登載不實事項之規定處斷。
                                                                        Ｆ


司法院資訊處製作；財團法人民間司法改革基金會備份。
